臺灣高等法院民事判決　　　　　　　　 93年度上易字第138號
上　訴　人　美卡國際股份有限公司
法定代理人　吳建國
訴訟代理人　謝華凱律師
被　上訴人　順福營造有限公司
法定代理人　詹朱淮
訴訟代理人　羅美鈴律師
複　代理人　林仕訪律師
上列當事人間給付貨款事件，上訴人對於中華民國92年12月12日
臺灣臺北地方法院92年度訴字第1548號第一審判決提起上訴，經
本院於94年4月12日言詞辯論終結，判決如下：
    主  文
上訴駁回。
第二審訴訟費用由上訴人負擔。
    事實及理由
壹、程序方面：
一、上訴人之法定代理人，於民國（下同）92年11月11日由蕭振
    台變更登記為吳建國，有上訴人公司變更登記表附卷可稽（
    見本院卷第58、59頁）。惟上訴人於原審已委任謝華凱律師
    為其訴訟代理人，依民事訴訟法第173條規定，訴訟程序不
    停止，嗣上訴人於本院審理時聲明承受訴訟（見本院卷第75
    、76頁），並無不合，應予准許。
二、上訴人於原審起訴時，請求被上訴人給付之利息起算日為91
    年10月19日，嗣於本院審理中，表明利息起算日為92年3月
    25日（見本院卷第13頁）。上訴人就利息部分減縮訴之聲明
    ，核與民事訴訟法第446條第1項但書、第255條第3款規定相
    符，亦應准許。
貳、實體方面：
一、上訴人起訴主張：兩造於91年6月7日簽訂買賣合約書（下稱
    系爭買賣合約書），約定被上訴人向伊訂購石英磚、瓷質馬
    賽克、瓷質復古磚、石質外牆磚、止滑石英磚等建材，工程
    名稱為桃園縣中壢市元生國小新建工程（下稱系爭工程）。
    伊已依約將被上訴人訂購之磁磚運抵被上訴人指定之工地，
    並交由被上訴人指定之職員簽收。惟被上訴人除給付伊部分
    貨款外，尚有就石質外牆磚之貨款新臺幣（下同）2,426,16
    8元，及玻璃馬賽克之貨款1,546元未付等情，爰依兩造間之
    買賣合約，求為命被上訴人應給付伊2,427,714元，及自91
    年10月19日起至清償日止按年息5%計算之利息之判決。原審
    判決命被上訴人應給付上訴人1,537,706元，及自92年3月25
    日起算之法定遲延利息，並依聲請為准、免假執行之宣告，
    且駁回上訴人其餘請求，被上訴人就其敗訴部分未聲明不服
    ，已告確定；上訴人則就其敗訴部分，提起上訴，並於本院
    聲明：(一)原判決不利於上訴人部分廢棄。(二)前開廢棄部分，
    被上訴人應再給付上訴人890,008元，及自92年3月25日起至
    清償日止按年息5%計算之利息。
二、被上訴人則以：上訴人並未依兩造於92年1月7日簽立之「中
    壢市元生國民小學校舍新建工程磁磚結算切結書」第3條之
    約定，通知伊至現場實地複查丈量，故就石質外牆磚之貨款
    ，應依兩造於同年月20日結算之數量來計算等語，資為抗辯
    ，並於本院聲明駁回上訴。
三、查上訴人主張兩造於91年6月7日簽訂買賣合約書，約定被上
    訴人向上訴人訂購石英磚、瓷質馬賽克、瓷質復古磚、石質
    外牆磚、止滑石英磚等建材，工程名稱為桃園縣中壢市元生
    國小新建工程。上訴人已依約將被上訴人訂購之磁磚運抵被
    上訴人指定之工地，並交由被上訴人指定之職員簽收之事實
    ，有上訴人提出之買賣合約書、送貨款、出貨單等件附卷可
    稽（見原審卷第10至27頁），且為被上訴人所不爭執，堪信
    為真實。
四、上訴人主張兩造簽訂系爭買賣合約書後，伊自91年7月2日起
    至同年月31日止，分9次將1,120,560片由被上訴人訂購之石
    質外牆磚（6×12cm），運抵被上訴人指定之系爭工程工地
    內，交由被上訴人指定之職員簽收，嗣經被上訴人要求，退
    還已交付之瓷磚中37,100片，伊分三次取回，被上訴人確收
    受1,083,460片瓷磚，兩造間於92年1月20日簽訂結算書所載
    ，被上訴人應先給付兩造無爭議部分之貨款1,536,160元，
    另被上訴人於92年1月20日承購玻璃馬賽克計價1,546元共，
    537,706元，有爭議部分，兩造保有90天複查丈量之權利，
    且有須於複丈前7日通知對方之約定，嗣由伊員工張勝宗通
    知被上訴人員工徐月玲、總經理陳光進，將於92年2月24日
    上午進行實地丈量，被上訴人雖無派人到場，伊亦得測量，
    況結算書所載7日前通知屬訓示規定，被上訴人除應付無爭
    議部分貨1,536,160元及嗣後購買玻璃馬賽克價款1,546元共
    1,537,706元（此部分已確定）外，尚應給付已經複丈部分
    貨款890,008元等情，被上訴人則以前揭情詞置辯。經查：
  (一)上訴人就伊出貨1,120,560片瓷磚予被上訴人收受，而被上
    訴人退回37,100片等情，固據提出上訴人公司客戶交易明細
    表、送貨單、退貨單、請款單、簽收明細表（原審卷第11頁
    至第34頁）為證，惟因上訴人迄未辦妥退貨事宜，且被上訴
    人否認上開單據記載數量之真實，即於91年9月12日以順字
    第910912號函（原審卷第59頁）催上訴人速辦理退回存貨瓷
    磚等情，而上訴人仍委任謝華凱律師於91年10月7日以（91
    ）桐修字第1007號函（原審卷第35頁）催告被上訴人於函到
    7日給付價金2,433,335元，被上訴人乃於91年10月15日以順
    字第911015號函（本院卷第35頁）覆上訴人應辦理退貨及數
    量結算，始可辦理計價付款，足見上訴人未辦理退貨及數量
    前，兩造無從確切計算被上訴人所收受瓷磚數量及應付款項
    。兩造遂於92年1月7日訂立系爭工程瓷磚結算切結書（原審
    卷第63頁），其內容為：「順福營造有限公司（以下簡稱甲
    方）美卡國際股份有限公司（以下簡稱乙方）一茲有甲方向
    乙方購買磁磚壹批，磁磚用於中壢市元生國民小學新建校舍
    工程如合約附件。二甲乙雙方今因工程完工辦理結算，因進
    貨數量與實際施作數量有差異，但甲乙雙方願意按照合約第
    4項第3條合約規範依現場施工完成的數量實作實算計價，合
    約數量及進貨數量僅供參考不得作為結算之依據。三甲乙雙
    方保有90天複查丈量之權利，逾期視同承認先前之結算數量
    及金額。甲乙雙方於行使上述權利時，唯須於7日前通知對
    方，複查丈量所須之一切人力、物力皆須由行使方自備，複
    查丈量數量為最終結算之金額。四甲方應將無爭議之貨款付
    給乙方，乙方同時將所需之文件交給甲方，以利先行結案。
    五甲乙雙方願按照以上之協議結算。六甲乙雙方皆願意無異
    議切結，按上述協議內容結算，任何一方不得再以非本協議
    之任何理由主張權利或規避其義務並願放棄先訴抗辯權。」
    ，上訴人對於該切結書之真正，並不爭執，信屬實在，從而
    兩造間買賣價金之給付，其中無爭議部分，被上訴人應給付
    1,536,160元，被上訴人92年1月20日承購玻璃馬賽克1,546
    元共1,537,706元，此有兩造會算之瓷磚數量表（原審卷第
    64頁）、上訴人開立之統一發票2紙（原審卷第72頁）、上
    訴人公司92年1月20日計價1,546元之出貨單（原審卷第93頁
    ）在卷足憑，至實際數量依切結書第2條規定則實作實算，
    除有上開切結書在卷佐證外，並為兩造所不爭執，自堪信為
    真實。
  (二)茲應審究者，上訴人是否依上開切結書第3項之約定行使權
    利？上訴人固主張伊已依上開切結書第3項之約定，由伊員
    工張勝宗通知被上訴人員工徐月玲、被上訴人公司總經理陳
    光進於92年2月24日複丈云云，並提出上訴人員工徐鳴華於
    92年2月24日製作之6×12小口磚數量計算表、現場相片9幀
    （原審卷第88頁至第92頁）為證，惟為被上訴人一再否認，
    證人徐月玲證稱：「我有收到切結書，但是他（指證人張勝
    宗）沒有說92年2月24日要到工地測量的事情」（原審卷第
    194頁）；另一證人陳光進亦證稱：「2月13日我沒有跟張勝
    宗碰過面，他沒有跟我說過2月14日要去測量，完全沒有這
    件事情」（原審卷第195頁），而被上訴人於92年2月24日並
    未到現場參與丈量，此為上訴人所不爭執（本院第23頁），
    被上訴人陳稱：「對於上訴人丈量的數量有意見，本來進貨
    就太多，我們有發函請上訴人辦理退貨，但上訴人並未退貨
    ，且我們也問過元生小學，上訴人並沒有前往丈量，警衛紀
    錄並無記載」（原審卷第215頁、本院卷第113頁），則上訴
    人主張其已依約通知被上訴人，並已完成複丈，尚難採信。
    上訴人雖以丈量當日係學校放假，沒有警衛，自無記錄云云
    ，惟92年2月24日為星期一，且非國定假日，當日學校殊無
    沒有警衛之可能，上開辯詞，自不足取。至證人即上訴人之
    員工張勝宗雖於原審證以：「．．．我在92年2月11日到被
    告（即被上訴人）公司將92年1月7日切結書交給徐月玲小姐
    簽收，我還有拿很多東西給他們。我就跟她說92年2月24日
    要去工地測量，他說『ㄡ』一聲。我沒有說其他的問題。我
    有交兩箱玻璃馬賽克給他，我告訴他放在那裡。我只說24日
    10點要去工地測量，沒有說要測什麼東西，我們之前這事件
    發生時只對外牆磁磚部分有爭議。我當時沒有說為什麼24日
    要去測量。（請問張先生你除了徐小姐之外，還有對誰說？
    ）我有跟他們於92年2月13日在順福公司跟他們總經理陳光
    進說過。他說丈量之後再給款。我說2月24日會去丈量，未
    爭議的部份要先付款給我們。」（原審卷第194頁），惟其
    與上訴人有僱傭關係，利害相同，所為證言本易偏頗，難期
    真實，況其證稱並未明示92年2月24日要做上開切結書所載
    有爭議部分之丈量，自不足以認定其有為丈量之通知，且上
    訴人迄未能舉證證明其確有為上述丈量之通知，其所為已依
    上開切結書約定為丈量之通知之主張，洵屬無據。
  (三)上開切結書第3項約定：「甲乙雙方（即兩造）保有90天複
    查丈量之權利，逾期視同承認先前之結算數量及金額。甲乙
    雙方於行使上述權利時，唯須於7日前通知對方，複查丈量
    所須之一切人力、物力皆須由行使方自備，複查丈量數量為
    最終結算之金額」，查兩造於92年1月7日簽訂上開切結書後
    ，各得於90天內為複查丈量，惟此複查丈量均應於7日前通
    知對方，此通知行為係行使複查丈量之要件，若不具此要件
    ，則喪失複查丈量權利，視同承認先前之結算數量及金額（
    即兩造無爭議部分），發生失權效果，此觀之該切結書文義
    即明，上訴人主張上述丈量之通知為訓示約定，不生失權效
    果云云，亦非可取。
五、綜上所述，上訴人本於買賣契約，請求被上訴人除1,537,70
    6元（此部分已確定）外，應再給付890,008元及自92年3月
    25日起至清償日止，按年息5%計算之利息，為無理由，不應
    准許。原審為上訴人敗訴之判決，核無不合，上訴意旨指摘
    原判決不當，求予廢棄改判，為無理由，應予駁回。
六、兩造其餘攻擊或防禦方法及其他未經援用之證據，經斟酌尚
    無礙於本院前述之認定，無一一論究之必要。
七、據上論結，本件上訴為無理由，判決如主文。
中　　華　　民　　國　　94　　年　　4 　　月　　26　　日
　　　　　　　　　民事第16庭審判長法　官  黃騰耀
　　　　　　　　　　　　　　      法　官  黃莉雲
　　　　　　　　　　　　　　      法　官  許文章
正本係照原本作成。
不得上訴。
中　　華　　民　　國　　94　　年　　5 　　月　　3 　　日
　　　　　　　　　　　　　　　　　書記官  陳明俐
